【裁判字號】    96,訴,3372
【裁判日期】    970626
【裁判案由】    虛報進口貨物
【裁判全文】
臺北高等行政法院判決
                                     96年度訴字第03372號
                              .
原      告  德瑞智有限公司
代  表  人  甲○○
訴訟代理人  張致祥  律師
輔  佐  人  丙○○
被      告  財政部基隆關稅局
代  表  人  丘欣（局長）
訴訟代理人  乙○○
上列當事人間因虛報進口貨物事件，原告不服財政部中華民國96
年8月10日台財訴字第09613510670號訴願決定，提起行政訴訟。
本院判決如下：
    主  文
原告之訴駁回。
訴訟費用由原告負擔。
    事  實
一、事實概要：
    原告於94年10月4日至95年1月9日間委由永勝報關有限公司
    向被告報運進口德國產製MERCEDES BENZ舊車計5輛（報單號
    碼：第AA/94/4831/0012、AA/94/6172/0016、AA/94/6936/0
    068、AA/94/6936/0070、AA/94/6936/0069號），原申報車
    型年份（MODEL YEAR）分別為2000、2002、2002、2002、
    2002年，經查驗結果，實際來貨年份為分別為2001、2003、
    2003、2003、2003年，與原申報不符；經被告准原告依關稅
    法第18條第2項規定，繳納相當金額保證金，先行驗放，再
    就完稅價格加以審查。嗣被告復據財政部關稅總局驗估處（
    下稱驗估處）之查價結果，原申報按FOB EUR 6,896、
    17,453、14,011、17,400、17,213/UNIT核估，實到貨物按
    FOB EUR 8,611、22,973、18,353、21,750、21,498/UNIT
    核估，經審理原告涉有虛報進口貨物規格（車型年份）、價
    值，逃漏進口稅費之違章成立，乃依海關緝私條例第37條第
    1項、第44條、貨物稅條例第32條、加值型及非加值型營業
    稅法第51條及貿易法第21條第1、2項之規定，除追徵所漏進
    口稅費外，並分別按所漏關稅額及所漏營業稅額處以罰鍰（
    詳如附表）。原告不服，分別申請復查，未獲變更，提起訴
    願，亦遭駁回，遂向本院提起本件行政訴訟。
二、兩造聲明：
    (一)原告聲明：
      1.訴願決定、復查決定及原處分均撤銷。
      2.訴訟費用由被告負擔。
    (二)被告聲明：
      1.駁回原告之訴。
      2.訴訟費用由原告負擔。
三、兩造陳述：
    (一)原告主張：
      1.進口舊車報關至出賣程序之說明：
        (1)系爭五部車輛皆屬德國舊車，自進口至出賣之過程，
          茲舉WDB0000000A004789系爭車輛為例：
          進口商先向被告報稅，取得進口與貨物稅完（免）稅
          證明書（下稱完稅證明），證明書須載明車輛年份
          Year，但Year究係指出廠年份，還是指車款年份，法
          無明文規定，形成本件最重要爭議，本件系爭前開車
          輛出廠年份係2002年2月13日，但車款年份海關認定
          使用配備應屬2003之型款，故生年份之爭議。
        (2)進口商取得上開完稅證明後，再出具法院公證之保證
          書一份（保證書內須載明車輛出廠日期）交付予買主
          ，由買主以兩項證書，向交通部監理處申請行車執照
          及汽車新領牌照登記書，而監理處在行車執照上所載
          出廠日期即係根據上開二紙證書做為登記之日期，故
          如進口報關單所載年份與保證書所載年份不一致，則
          如何取得前開登記，即有疑問。
        (3)另德國原廠車輛會有專屬車身編號，並將該車輛之出
          廠年月份上網公告，買主只要依渠行照上之車身編號
          上網查詢，所獲得之日期為車輛出廠日期，而非車款
          之型式。
      2.上述實務交易過程產生問題如下：
        (1)如依被告主張係以車款型式申報，則保證書上交通部
          要求者是出廠日期，而出廠日期與車款型式，往往有
          數個月之差距，兩者常不相同，例如本件係2002 年2
          月出廠，但被告認係2003年新款式，保證書上如要配
          合完稅證明單填寫2003之日期，用以取得向交通部監
          理處取得行車執照，行車執照登記日期為2003年份之
          車輛，此雖然可取得行車執照，但買主若上網以車身
          編號查詢該車之資料，所得到者卻為2002出廠，出賣
          車商即被認為有文書登載不實及詐欺之嫌，而被提出
          訴訟，甚者有些犯罪集團、社會人士即以因何出廠日
          期登記為2002年，卻以2003年車款賣出為由向進口商
          勒贖大筆償金。
        (2)故只有在完稅證明單上載明係2002年，才能與出廠日
          期才能完全一致，是以原告以最無爭議之出廠日期報
          關，才符合交通部監理處之要求，及國內消費者之認
          知，免被刑事訴追及杜絕社會人士包圍公司，且原告
          報關時亦係參考被告向另一進口商台灣戴姆勒克萊斯
          勒公司之報稅情形做為基準，在該公司與原告相同之
          車款之完稅證明書也是載以Year2002，被告亦予以准
          許2002年車款報關，故原告參考該完稅證明單報關，
          確實盡到了所能注意之情事。
      3.本件之爭點厥為完稅證明書上Year之意思究係只出廠日
        期，還是車款年份，此係爭議所在，法律亦無明文規定
        ，可是如依被告之主張，以車款年份而非以出廠年份做
        為計算基準，不僅與交通部監理處之規定不符，亦與德
        國原廠上網公布之年份不符，且被告長年對車輛課徵進
        口關稅，渠亦知悉車輛之款式，進口稅額多寡，被告可
        自由決定，有關出廠日期與車款年份有時相同，有時差
        異之情形，亦甚為常見，即使同年度之出廠日期車輛，
        被告自得依車款型式核課不同之稅金。原告參考上述同
        車款之報稅方式才報稅，豈知被告同意台灣戴姆勒公司
        以出廠年份報稅，卻認原告須以車款年份報稅，對原告
        不公平也不合理，且原告係因上述之實務困難，才以出
        廠年份報關稅，本即無違法之故意，而被告逕以最高倍
        數之懲罰，且原告從未違犯報關逃稅之情形，即課以最
        嚴厲之處分，亦有悖於「比例原則」。
      4.依關稅法，從價課徵之完稅價格係以進口貨物之交易價
        格做為計算依據，並非以車款型式（Model year）做為
        計算基準：
        (1)按關稅法第29條規定，關稅之課徵以進口貨物之實際
          買賣價格，作為課徵之依據，與進口車輛之車款型式
          （Model year）並無關連。本件原告進口之車輛，報
          關完稅皆須提供渠與德國車商間買賣時之發票，發票
          上即載明交易價格，該交易價格才是課徵關稅之依據
          ，與車款並無關連；又即使依德國車之慣例，同一年
          度可能生產不同年份之車款，唯車款不同，反應於上
          述發票價格，亦斷不相同，舊車款售價較低，而新車
          款售價較高，故在發票上之交易價格，即已忠實反應
          不同車款之不同價格，此出賣人德國車商並不會發生
          價格錯誤之情形，故依發票上之價格課稅，並無所謂
          偷漏關稅之情形，而被告徒以原告在車款型式（
          Model year）報關有疏誤，即認有偷漏關稅情事云云
          ，更未慮及國內車商領牌及市場交易之慣習改變等情
          形，即對原告課罰，且罰以5倍最高罰款，殊難令人
          心服。
        (2)承上，既然關稅法明文要求以進口貨物之實際交易價
          格，做為課徵基準，本件有關跨年度車款之課稅情況
          ，若依上開關稅法徵課，並無任何疑義，而被告先以
          Model year做為課稅基準，不僅不符關稅法之規定，
          亦與當時財政部發布之進口舊汽車核估作業要點不符
          ，被告正式以Model year做為徵收方式之依據係96年
          8月17日始行修訂前開進口舊汽車核估作業要點，始
          明定以Model year做為計算依據，足證本件財政部在
          課罰當時亦認渠之課罰方式欠缺法令之明確性授權，
          亦欠缺法令基礎，而始修訂上開要點，既有如此爭議
          之處，而被告逕對原告課以最嚴厲之處罰，即不合理
          。更何況上開修訂之核估作業要點亦不單Model year
          做為徵課依據，渠折舊之計算反而是折衷Model year
          與出廠年限之計算方式，蓋渠計算折舊車輛之年限係
          以到埠日期之年限減去Model year，做為折舊之年限
          ，並非全以Model year做為計算基準。
        (3)被告所為課罰作為，足認本件被告將法令不明確之風
          險推給人民，亦不合理：
          關稅法本即應依進口貨物之實際價格徵稅，惟被告因
          尋求方便及降低徵課成本起見，對進口車輛徵課稅捐
          ，並未以實際價格徵課，而係以進口車輛之年份做為
          課稅依據，而何謂年份，就車輛而言即有出廠年份以
          及車款年份，則課稅究以出廠年份為準或係以車款年
          份為準即生差異，依理論而言，車輛出廠年份應與車
          款年份相同才符合一般人之交易習慣，然在汽車實務
          上，卻因生產汽車大廠爭取商機或作業程序之不同，
          而出現出廠年份與車款年份不同之車輛，即以2002
          年出廠而車款型式為2003年之車輛為例，上開車輛之
          價格，介於單純為2002年、2003年生產之車輛價格，
          被告原先係以出廠年限，即2002年做為課徵標準，即
          使Model year記載2003年，仍以出廠年限2002年課稅
          ，惟進口商在市場上係以2003年出賣車輛，而獲得較
          優厚之利潤，後被告認進口商以2003年車款型式賣車
          獲得較佳之利潤，而改變見解以2003車款型式課繳關
          稅，惟市場上經濟蕭條（且國內又有詐欺訴訟提出，
          認2002年出廠，卻賣2003年車款，年份不符，而涉詐
          欺），故市面上反而變為以2002年之車出賣，收取價
          格，尤其中古車為然，故業者依市場實際交易情形改
          2002報稅。依關稅法，本即應以進口貨物之實際價格
          課稅，以此課稅並無爭議，被告為圖課稅經濟，而以
          年份做為計算基準，致生出廠年份與車款年份之爭議
          ，而先以認定出廠年份，後改為車款年份，這種計算
          進口貨物價格之基準的改變等不確定的風險，本即有
          時間上之落差，而一旦改變不及，卻要負擔巨額罰款
          ，此對民眾並不公平也不合理，該製造課稅風險者是
          被告，卻要原告來負擔該風險之責任。
      5.本件應只適用補稅，不應再加課罰鍰：
        虛報係指就課稅依據之基礎，明知而為不實之陳述而言
        ，意即有詐欺獲利之犯意而言，如係被告認為報繳關稅
        過低，而認有調整之必要，則只適用補稅原則，並非被
        告決定調整課稅金額後，即認有詐欺、虛報之故意，而
        予以課處罰鍰，茲敘之如下：
        (1)依貨物稅條例第8條規定進口貨物稅之課徵，依照關
          稅法之規定辦理，故本件就稅法之爭議，為關稅法及
          加值型及非加值型營業稅法所規定之課稅原則，合先
          敘明。
        (2)關稅法之課稅原則及判斷依據：
          依關稅法第29條到35條規定載明，課稅係以進口貨
            物之交易價格作為課稅依據（關稅法第29第1項）
            ，而判斷該完稅價格首應參酌者，厥為課觀及可計
            量之資料，如無客觀可計量之資料者，視為無法按
            本條規定該估其完稅價格（關稅法第29條第3項）
            。本件進口商報關時須提供與他國出口商交易之發
            票及Invoice，故而該交易發票，依關稅法第29條
            規定，厥為海關須優先審酌之客觀資料，並非是本
            件爭議之進口報單配備明細表。如被告未能依關稅
            法29條決定完稅價格，則就貨物出口時或出口前後
            銷售至中華民國之同樣或類似貨物之交易價格定之
            （見關稅法地第31、32條），意即亦相同或類似之
            貨物，做為完稅價格之基準。如無法依關稅法第29
            、31、32條之規定，確認完稅價格，方適用關稅法
            35條規定，依海關查得之資料，依合理方法核定之
            。
          故關稅法規定，完稅價格之認定，首先以進口商與
            出口商之交易價格及雙方間交易之客觀資料，做為
            判斷依據；其次若海關認無法依上開資料，做完稅
            價格之判斷依據，則以與進口貨物同時或進口前後
            ，相同或類似之貨物價格做為判斷依據，如仍未能
            在上述之程序下，決定完稅價格，始由海關依照自
            行查得之資料，做為合理調整核課之依據。本件海
            關以進口報單車輛配備明細表做為課稅依據，係依
            關稅法35條做為課稅之依據，而渠所引用查得之資
            料，係指進口報單配備明細表，而本件爭議即為關
            稅局認進口報單Model Year載2002，而非2003等情
            ，係有詐欺、虛報價格之情形，故應予以加課罰金
            ，但原告認依市場交易實際情形，及德國、台灣兩
            地市場環境認知不同，以及交通部、財政部之認知
            不同，導致法律意義模糊，而生報稅困難及認知差
            距，並無虛報之情形，應屬認知之不同，如關稅局
            認原告申報交易價格過低，則應適用補稅而不應以
            虛報、逃漏稅之故意，而另有加以處課罰。
        (3)加值型及非加值型營業稅法之課稅原則：
          依加值型及非加值型營業稅法第14條及第17條規定，
          係由進口商申報銷售額，如主管機關認申報過低，得
          予以調整銷售額之價格，再予課徵稅額，惟該課徵稅
          額僅補稅性質，並非稽徵機關不認定銷售額，即變成
          虛報額度，本件爭議就加值型及非加值型營業稅而論
          ，銷售額並非是以進口報單配備明細表做為基礎，而
          仍是以外國出口商之交易發票及Invoice，做為銷售
          額之核課基準，若關稅局認銷售額偏低，而依同法第
          17條職權核課，亦係銷售額調整而已，尚與虛報、詐
          欺逃漏稅無涉，本件爭議被告不認可外國出口商之交
          易發票所載銷售額，故而再以職權認定銷售額，惟在
          依職權認定的過程，以選擇進口報單做為依據，本件
          進口報單上有年份與Model Year之爭議，但有該爭議
          存在可否就直皆認為原告具有詐欺、虛報之惡意存在
          ，而得再加課罰金，還是應認做為補繳稅款之標準，
          此即本件爭議所在。
        (4)進口報單係台灣、德國消費差異，引起市場爭議衍生
          出訴訟，且交通部與財政部意見不一致，才有本件爭
          議產生，但進口商並無虛報，只是完稅之交易價格（
          關稅法、貨物稅法）及銷售額（加值型及非加值型營
          業稅法）認定差異，故依法無補稅款，不應再課罰鍰
          ：
          舊要點所謂年份有多重含意，而有爭議。蓋年份究指
          出廠年份、領牌年份，還是車款年份（Model Year）
          ，這樣的爭議，在96年修正該要點，明確表明以
          Model Year做為計算根據，故在96年財政部明確化後
          ，才無爭議，故被告將96年之前法令不明確之爭議，
          不利皆歸於進口商加以課罰，本不合理。該要點亦表
          明「得」，亦即裁量之意，本件即發生弔詭之事，若
          海關不選擇進口報單做為完稅價格之參考，則原告即
          無虛報，若選擇進口報單做計算基準，即成虛報，此
          在法律道理上，根本不合邏輯，故選擇進口報單做估
          價基準，實應認係海關重新核價，調整稅款，與虛報
          無涉。至於財政部（海關）與交通部（監理處）觀點
          不合，造成進口商無所適從，被告認為原告係故意虛
          報，與實情並不相符云云。
      6.提出進口與貨物稅完（免）稅證明書、保證書、行車執
        照、汽車新領牌照登記書、網站資料查詢結果及進口與
        貨物稅完（免）稅證明書等件影本為證。
    (二)被告主張：
      1.本件系爭貨物經被告據駐外單位檢送，由德國賓士汽車
        公司填具之「查詢進口BENZ車型年資料表」（原處分卷
        2附件2），查證原告所進口之車輛實際來貨年份為分別
        為2001、2003、2003、2003、2003年，核與原申報不符
        。原告以汽車批發為業（原處分卷1附件8），對於車輛
        有製造年份及車型年份之分應知之甚稔，申報前更應向
        國外供應商或於其網頁上查明車型年份（於
        Mercedes-Benz Club Russia網站，輸入車身號碼就可
        查出Code No.801、803，MODEL YEAR為2001、2003）（
        原處分卷1附件7），俾向海關申報。惟本件原告未進一
        步求證，致實際車型年份與原申報不符，核難謂無過失
        ，被告依海關緝私條例第37條第1項及第44條、加值型
        及非加值型營業稅法第41條及第51條、貨物稅條例第32
        條、貿易法第21條第1項及第2項規定予以論罰，並無不
        合。
      2.原告主張向交通部監理處申請行車執照及汽車新領牌照
        登記書，係以出廠日期做為登記日期，進而認為海關與
        車籍登記管理機關對所申請或登記之年份應為一致之認
        定。惟查，各行政主管機關依其管理目的，對於車輛年
        份申報之要求自有不同，原告向海關報運進口汽車，自
        應依海關之規定申報，原告於進口汽車時應填具之「進
        口小客車應行申報配備明細表」（以下稱明細表）第1
        項〝Model Year〞既已載明須填寫車輛之車型年份，自
        無容許原告自行考量與被告行政目的以外之其他因素，
        而為未盡誠實申報義務之行為。
      3.原告稱上網以車身號碼查詢該車資料，所獲得之日期為
        車輛出廠日期，然被告檢視鈞院卷原證5，即原告所舉
        之車身號碼：WDB0000000A004789測試，經於
        Mercedes-Benz Club Russia網站（網址：
        http://old.mbclub.ru/mb/vin），輸入上開車身號碼
        即查出Code No.803-change of year of model,last
        figure shows new model year）（代碼803之最後數字
        表示車型年份，參見原處分卷3附件2），故依網站查詢
        結果其「車型年份」應為2003年，原告所訴情節，委無
        足採。至於原告提供之台灣戴姆勒克萊斯勒公司之完稅
        證明（鈞院卷原證6），經查係向財政部台中關稅局報
        運之進口車輛（報單號碼：DB/D2/91/163D/0273），如
        依原告所稱申報為2002年份情事屬實，自亦有涉及虛報
        車型年份之違章（依上述方式查詢所得之Code No.803
        、2003年份）（原處分卷3附件4），應視違章情節處分
        ，然不論該份報單台中關稅局有無查獲虛報情事，原告
        均不得主張不法之平等，蓋不法本身究非權利，自無要
        求被告應為相同之處理，原告當不得據此冀邀免罰。再
        者，完稅證明之內容係依原告申報之進口報單內容為之
        ，乃在證明是否業已完納稅捐，原告尚不得倒果為因逕
        主張以完稅證明上記載之年份為是。
      4.被告分按原告所漏關稅額、貨物稅額，審酌違章情節，
        依海關緝私條例第37條第1項、貨物稅條例第32條第10
        款之規定，處以最低倍數2倍、5倍之罰鍰（原處分卷3
        附件5）；並按所漏營業稅額，依加值型及非加值型營
        業稅法第51條第7款之規定，及違章情節輕重，依海關
        辦理代徵加值型及非加值型營業稅違章案件減輕裁罰金
        額或倍數作業規定第2點（原處分卷3附件6），分處所
        漏營業稅額1倍及1.5倍之罰鍰，並無不當，尚無原告所
        稱悖於「比例原則」之情。
      5.按進口舊汽車完稅價格之核估，依關稅法第29至35條規
        定，依序按實際交易價格、同樣貨物之交易價格、類似
        貨物之交易價格、國內銷售價格、計算價格及以合理方
        法核估，「進口舊汽車核估作業要點」（下稱作業要點
        ，鈞院卷附件1）即為關稅總局所定之合理核估方法之
        一，舊作業要點（93年6月2日台總局驗字第0931009290
        號函修正）壹、二、雖未明定起算折舊之標準，惟經查
        按車輛型式年份起算折舊核估完稅價格較接近實際交易
        價格，為維護國課，海關乃公告修正明細表(鈞院卷附
        件2)，並自94年7月15日(進口日期)起實施，該明細表
        第1項即為「型式年份」(Model Year)。而按型式年份
        起算折舊核估，並以折舊後之完稅價格核估，均為關稅
        法第35條所允許採用之合理方法，被告據以核估完稅價
        格，並無不妥；又被告係以原告未據實申報完稅價格及
        之車型年份論罰，至於上開作業要點係被告未能查得實
        際交易價格時，內部作業所採取之估價方法，與被告認
        定原告是否涉有虛報車型年份之違章係屬二事，尚難混
        為一談。
      6.原告稱市場上詐欺訴訟情事乙節，第查進口廠商銷售進
        口商品本應對消費者誠實告知各種消費資訊，此亦為消
        費者權益之一，應否揭露商品各項資訊仍操之於進口商
        ，海關依法課徵進口稅費，對於進口商並未加重額外負
        擔，故原告訴稱被告將法令不明確之風險轉嫁原告云云
        ，亦無可採等語。
    理  由
一、按「報運貨物進口而有下列情事之一者，得視情節輕重，處
    以所漏進口稅額2倍至5倍之罰鍰，或沒入或併沒入其貨物：
    一、…。二、虛報所運貨物之品質、價值或規格。…。」；
    「有違反本條例情事者，除依本條例有關規定處罰外，仍應
    追徵其所漏或沖退之稅款。但自其情事發生已滿5 年者，不
    得再為追徵或處罰。」，海關緝私條例第37條第1 項及第44
    條各定有明文。次按「貨物進口時，應徵之營業稅，由海關
    代徵之；其徵收及行政救濟程序，準用關稅法及海關緝私條
    例之規定辦理。」；「納稅義務人，有左列情形之ㄧ者，除
    追繳稅款外，按所漏稅額處1 倍至10倍罰鍰，並得停止其營
    業：一、…七、其他有漏稅事實者。」，加值型及非加值型
    營業稅法第41條及第51條亦各定有明文。再按「納稅義務人
    有左列情形之一者，除補徵稅款外，按補徵稅額處5 倍至15
    倍罰鍰：一…。十、國外進口之應稅貨物，未依規定申報者
    。」，貨物稅條例第32條定有明文。末按「為拓展貿易，因
    應貿易情事，支援貿易活動，主管機關得設立推廣貿易基金
    ，就出進口人輸出入之貨品，由海關統一收取最高不超過輸
    出入貨品價格萬分之4.25之推廣貿易服務費。…」；「推廣
    貿易服務費之實際收取比率及免收項目範圍，由主管機關擬
    訂，報請行政院核定。」，貿易法第21條第1項前段及第2項
    各定有明文。
二、前揭事實概要所載各情，為兩造所不爭，且有上開各該文件
    、原處分、復查決定書及訴願決定書等件影本附原處分卷及
    訴願機關卷可稽。茲依前述兩造主張之意旨，就本件爭點敘
    明判決之理由。
三、原告確有虛報進口貨物規格、價值、逃漏稅費之違章行為：
    (一)按進口貨物是否有虛報情事，係以實際來貨與原申報是否
      相符為認定依據，本件系爭進口貨物經被告查驗及事後向
      德國原廠查證結果（原處分卷2附件2），實際來貨車型年
      份為2002年，與原申報2001年不符，嗣據驗估處查得實際
      來貨有低報價格情事，被告以原告未經查證，逕據國外出
      廠之行照所載之資料申報，乃核認原告涉有虛報進口貨物
      規格、價值、逃漏稅費等違章行為，並無不合。
    (二)原告主張向交通部監理處申請行車執照及汽車新領牌照登
      記書，係以出廠日期做為登記日期，進而認為海關與車籍
      登記管理機關對所申請或登記之年份應為一致之認定云云
      。惟查，各行政主管機關依其管理目的，對於車輛年份申
      報之要求自有不同，原告向海關報運進口汽車，自應依海
      關之規定申報，原告於進口汽車時應填具之明細表第1 項
      〝Model Year〞已載明須填寫車輛之車型年份，自不得任
      由原告自行考量與被告行政目的以外之其他因素，而為未
      盡誠實申報義務之行為。
    (三)又原告主張上網以車身號碼查詢該車資料，所獲得之日期
      為車輛出廠日期云云，惟經被告依本院卷原證5 即原告所
      舉之車身號碼：WDB0000000A004789 測試，經於
      Mercedes-Benz Club Russia 網站（網址：
      http://old.mbclub.ru/mb/vin ），輸入上開車身號碼即
      查出Code No.803-change of year of model,last
      figure shows new model year ）（代碼803 之最後數字
      表示車型年份，原處分卷3 附件2） ，故依網站查詢結果
      其「車型年份」應為2003年。原告所稱，尚非可採。
    (四)按進口舊汽車完稅價格之核估，依關稅法第29至35條規定
      ，依序按實際交易價格、同樣貨物之交易價格、類似貨物
      之交易價格、國內銷售價格、計算價格及以合理方法核估
      ，作業要點即為關稅總局所定之合理核估方法之一，舊作
      業要點（93年6 月2 日台總局驗字第0931009290號函修正
      ）壹、二、雖未明定起算折舊之標準，惟經查按車輛型式
      年份起算折舊核估完稅價格較接近實際交易價格，為維護
      國課，海關乃公告修正明細表( 本院卷附件2)，並自94年
      7 月15日( 進口日期) 起實施，該明細表第1 項即為「型
      式年份」(Model Year)。而按型式年份起算折舊核估，並
      以折舊後之完稅價格核估，核屬關稅法第35條允許採用之
      合理方法，被告據以核估完稅價格，並無不合。又本件被
      告係以原告未據實申報完稅價格及車型年份論罰，至於上
      開作業要點係被告未能查得實際交易價格時，內部作業所
      採取之估價方法，與被告認定原告是否涉有虛報車型年份
      之違章，應屬二事，併予敘明。
四、被告所為追徵所漏稅費及罰鍰之處分，並無違誤：
    (一)承上所述，被告以原告涉有虛報進口貨物規格（型式年份
      ），低報貨物價值，逃漏進口稅費情事，依海關緝私條例
      第37條第1 項、第44條規定，貨物稅條例第32條規定，加
      值型及非加值型營業稅法第51條規定及貿易法第21條第1
      項、第2項等規定，除追徵所漏進口稅費外，並分別按所
      漏關稅額及按所漏營業稅額處以罰鍰（如附表），並無違
      誤。
    (二)原告主張其並無故意過失，不應處以罰鍰云云。經查，原
      告係以汽車批發為業（原處分卷1附件8），對於車輛有製
      造年份及車型年份之分，自不得諉為不知，其於申報前應
      可向國外供應商或依相關資料（如Mercedes-Benz Club
      Russia網站，輸入車身號碼就可查出Code No.801、803，
      MODEL YEAR為2001、2003，原處分卷1附件7）查明車型年
      份，俾向海關申報，對於明細表所載之MODEL YEAR究為車
      型年份或製造年份若有疑義，亦得向海關詢問，惟原告未
      能善盡查詢義務，致實際車型年份與原申報不符，則其主
      張不應處以罰鍰云云，核非有據。原告上開主張，並非可
      採。
    (三)又原告主張本件被告課處罰鍰，有違平等原則云云。經查
      ，原告所舉中華賓士總經銷商台灣戴姆勒克萊斯勒股份有
      限公司向臺中關稅局報運進口之車輛（報單號碼：
      DB/D2/91/163D/0273），車型年份為2003年，如所稱申報
      為2002年情事屬實（本院卷原證6 ），則該申報亦涉有虛
      報車型年份之違章，應依違章情節處分；縱該案未經臺中
      關稅局查獲涉有虛報情事，依不法事項不得主張平等原則
      之精神，原告據此主張本件亦應免罰，不足為採。
    (四)原告復主張本件被告課處罰鍰，有違比例原則云云。經查
      ，被告以原告所漏關稅額、貨物稅額，審酌違章情節，依
      海關緝私條例第37條第1 項、貨物稅條例第32條第10款之
      規定，處以最低倍數2 倍、5 倍之罰鍰（原處分卷3 附件
      5 ）；並按所漏營業稅額，依加值型及非加值型營業稅法
      第51 條 第7 款之規定，及違章情節較輕，依海關辦理代
      徵加值型及非加值型營業稅違章案件減輕裁罰金額或倍數
      作業規定第2 點，處以所漏營業稅額1 倍及1.5 倍之罰鍰
      ，如附表所示，並無不合。原告上開主張，亦非可採。
五、從而，本件被告以原告涉有虛報進口貨物規格、價值、逃漏
    稅費之違章行為，而為追徵稅費及罰鍰之處分，於法並無違
    誤。復查及訴願決定遞予維持，亦無不合。原告徒執前詞，
    訴請撤銷，為無理由，應予駁回。
據上論結，本件原告之訴為無理由，依行政訴訟法第98條第1項
前段，判決如主文。
中    華    民    國    97    年     6    月   26     日
                   臺北高等行政法院第五庭
                             審判長法  官  張瓊文
                                   法  官  胡方新
                                   法  官  蕭忠仁
上為正本係照原本作成。
如不服本判決，應於送達後20日內，向本院提出上訴狀並表明上
訴理由，如於本判決宣示後送達前提起上訴者，應於判決送達後
20日內補提上訴理由書（須按他造人數附繕本）。
中    華    民    國    97    年     6    月   26     日
                                   書記官  蕭純純


司法院資訊處製作；財團法人民間司法改革基金會備份。
